臺灣板橋地方法院民事判決　　　　　　　94年度簡上字第19號
上　訴　人　奇軒包裝有限公司
法定代理人　己○○
訴訟代理人　甲○○
被 上 訴人　晶訊科技股份有限公司
法定代理人　丁○○
訴訟代理人　戊○○
上列當事人間請求清償債務事件，上訴人對於中華民國93年10月
29日本院板橋簡易庭93年度板簡字第1630號第一審判決提起上訴
，經本院於94年10月4 日言詞辯論終結，判決如下：
    主      文
上訴駁回。
第二審訴訟費用由上訴人負擔。
    事實及理由
一、本件上訴人於原審起訴主張：被上訴人自民國92年4 月起，
    委託上訴人為其生產彩盒，雙方交易模式為上訴人先以估價
    單向被上訴人報價，待被上訴人向上訴人下單訂製後，上訴
    人即據以為被上訴人開模、打樣生產彩盒，並將成品交付被
    上訴人，向上訴人請款，至於生產彩盒過程中所衍生之刀模
    費、版費等費用，雙方係約定於彩盒之價格外另為計付，而
    由上訴人另行開立發票向被上訴人請款；詎被上訴人竟無故
    拒絕支付92年4 月、6 月、7 月、8 月、10月、11月等6個
    月之刀模費、版費，合計金額新臺幣（下同）383,671 元（
    下稱系爭刀模費、版費），屢經催討，均未獲給付，爰依承
    攬之法律關係，請求被上訴人給付積欠之系爭刀模費、版費
    等語；上訴人於原審聲明求為判決命被上訴人給付383,671
    元，及自支付命令送達翌日起至清償日止，按週年利率百分
    之五計算之利息，並為以供擔保為條件之假執行宣告。原審
    經審理後，認上訴人之訴為無理由，而為駁回其訴及假執行
    聲請之判決，上訴人於第二審聲明請求廢棄原判決，改依上
    訴人於原審之聲明而為上訴人勝訴之判決。
二、被上訴人則以：兩造自92年間起，即有業務交易往來，由被
    上訴人向上訴人訂製彩盒，關於訂製彩盒之款項，被上訴人
    均已如數清償，至於生產彩盒過程中所衍生之刀模費、版費
    等費用，究為於彩盒價格外另計，抑或已包含於彩盒訂製之
    價格內，實非可一概而論，因各種彩盒之訂製價格，受彩盒
    製作之難易度、數量、交期、市場原料、付款條件等因素之
    影響而有不同，製程中所衍生之刀模費、版費等費用是否另
    計，亦應視各種彩盒之訂製條件而定；被上訴人對外訂製彩
    盒時，均會與交易相對人另行約定刀模費、版費等費用究係
    另計或內含，若被上訴人同意刀模費、版費等費用係於彩盒
    價格外另計，則會就該部分之費用另行開立資產採購單予相
    對人；本件被上訴人向上訴人訂製彩盒，其中92年5 月、12
    月之刀模費、版費等費用，被上訴人確同意另行計付，並已
    全數清償，惟上訴人所主張92年4 月、6 月、7 月、8 月、
    10月、11月等6 個月之系爭刀模費、版費金額383,671 元，
    被上訴人並未同意另行計付，且經被上訴人清查內部文件，
    亦無應支付系爭刀模費、版費之憑據，本件兩造就系爭刀模
    費、版費既未約定應另行計付，上訴人請求被上訴人給付系
    爭刀模費、版費金額，自屬無據等語，資為抗辯；被上訴人
    於原審聲明求為判決駁回上訴人之訴及假執行之聲請。原審
    經審理後，為被上訴人勝訴之判決，被上訴人於第二審聲明
    求為判決如主文第1 項所示。
三、經查，本件被上訴人自92年4 月起，向上訴人訂製各式彩盒
    ，被上訴人已依約定之彩盒訂製價格，將訂製彩盒之款項如
    數給付予上訴人等事實，為兩造所不爭執，自堪信屬實。上
    訴人另主張：系爭刀模費、版費等費用，兩造係約定於彩盒
    訂製價格外另行計付等語，然此為被上訴人所否認，並以前
    詞置辯；從而，本件所應審究者，乃兩造間就系爭刀模費、
    版費，是否確有約定應於彩盒價格外另行計付之事實？經查
    ：
  (一)上訴人主張：關於生產彩盒過程中所衍生之刀模費、版費等
    費用，兩造係約定於彩盒之價格外另行計付，由上訴人另開
    立發票向被上訴人請款，被上訴人積欠92年4 月、6 月、7
    月、8 月、10月、11月等6 個月之系爭刀模費、版費，合計
    金額為383,671 元等情，固據提出統一發票11紙、對帳明細
    單6 紙、估價單29紙、被上訴人採購單29紙、被上訴人進貨
    明細單4 紙等為證（以上均影本）；惟查，上開統一發票、
    對帳明細單、估價單等單據，其內容雖均有系爭刀模費、版
    費等項目及金額之記載（估價單內另有各式彩盒價格之記載
    ），然上開單據均僅為上訴人單方面所製作，並未經被上訴
    人之簽認，亦無任何被上訴人承認或同意該等文件內容之註
    記，且上開統一發票亦經被上訴人退回予上訴人，此為上訴
    人所自承，自難僅憑該等上訴人片面製作之單據，執以認定
    兩造間確有就系爭刀模費、版費約定應另行計付之事實；再
    觀諸上開上訴人所提出之被上訴人採購單、進貨明細單等，
    其內容均僅為被上訴人依約定之彩盒價格，向上訴人下單採
    購（訂製）各式彩盒，並無任何關於應另行支付系爭刀模費
    、版費金額之記載，顯無從據以認定系爭刀模費、版費應於
    彩盒價格外另行計付之事實；又上開被上訴人採購單、進貨
    明細單等所記載之各式彩盒價格，固與前揭上訴人所提出之
    估價單內所記載之各式彩盒價格大致相同，惟此亦僅足證明
    兩造最終約定之彩盒交易價格，與上訴人估價單內所記載之
    價格相同，尚無從憑以遽認前揭估價單內所記載之刀模費、
    版費等費用項目及金額，亦一併為被上訴人所承認及同意另
    行支付，此附予敘明。從而，上訴人所提出之上開統一發票
    、對帳明細單、估價單、被上訴人採購單、進貨明細單等單
    據及文件，均不足以證明兩造間確有就系爭刀模費、版費約
    定應於彩盒價格外另行計付之事實。
  (二)上訴人另主張：被上訴人對於92年5 月、12月等2 個月間因
    製作彩盒所衍生之刀模費、版費等費用，均已另行支付，而
    該2 個月之刀模費、版費等費用，亦係由上訴人循約定之流
    程，憑估價單、對帳明細表、統一發票等向被上訴人請款，
    其模式與兩造其餘各月份之交易模式並無不同，被上訴人既
    已依上開流程支付92年5 月、12月之刀模費、版費等費用，
    顯見兩造間確係約定刀模費、版費另行計付，而以上開流程
    請款等情，並提出92年5 月、12月之對帳明細單3 紙、估價
    單12紙、被上訴人採購單12紙、匯入匯款備查簿1 紙（以上
    均影本）、電子郵件列印資料1 紙等為證。惟查，被上訴人
    對於92年5 月、12月等2 個月份之刀模費、版費係約定於彩
    盒價格外另行計付之事實，本無爭執，是上訴人於請款之際
    ，縱未另行提出足以證明該2 個月份之刀模費、版費應另行
    計付之相關單據，被上訴人亦不致任意拒絕給付；然關於其
    餘月份之系爭刀模費、版費等費用，被上訴人既否認有另行
    計付之約定，上訴人欲向被上訴人請求給付，自仍須提出足
    以證明系爭刀模費、版費應另行計付之相關事證為憑，始屬
    有據；上開兩種情況，其訟爭性質迥異，顯乏相提並論之基
    礎，自無從單憑被上訴人已另支付92年5 月、12月等2 個月
    份之刀模費、版費等費用之事實，即逕以推論兩造就其餘月
    份之系爭刀模費、版費等，亦同有另行計付之約定，其理甚
    明。
  (三)上訴人於原審固聲請訊問證人即被上訴人公司品管人員楊夏
    婷、證人即被上訴人公司產品企劃人員蔡佩芬、證人即被上
    訴人公司採購助理鄭淑方等，欲證明兩造於交易時，確係約
    定系爭刀模費、版費等應於彩盒價格外另行計付之事實；惟
    證人楊夏婷、蔡佩芬、鄭淑方等人於原審到庭證述時，均僅
    （結）證略稱：本件採購之條件僅有被上訴人公司採購經理
    乙○○知悉，渠等均不知道等語（見原審93年9 月23日言詞
    辯論筆錄、93年10月19日言詞辯論筆錄），是上開證人之證
    述內容，顯不足以證明系爭刀模費、版費係約定另行計付之
    事實。又上訴人於原審及本院審理時，固均聲請傳喚證人即
    被上訴人公司採購經理乙○○到庭作證，惟經原審及本院多
    次通知證人乙○○，其始終未能到庭，本院自無從就該名證
    人為調查。至上訴人於原審所提出之乙○○陳述書影本1 紙
    ，其上固載有：「‧‧‧過去與奇軒公司口頭協議，如新開
    發之機種於正式量產後，數量未達壹萬PCS 時，其刀模、印
    刷版費可獨立申請‧‧‧」等文字，惟觀諸該紙陳述書之形
    式，非但僅為影本，且其全部內容係先以電腦打字方式列印
    後，文末始有「乙○○」之簽名，是該陳述書之形式真正，
    已非無疑問；況縱認該紙陳述書確為乙○○本人所簽名出具
    ，然該陳述書亦僅為乙○○於訴訟程序外所為之書面陳述，
    並無憑信性之擔保，本於民事訴訟直接審理、言詞審理之原
    則，該陳述書之內容亦無從遽予信實，此併予敘明。
  (四)上訴人於本院審理時，另聲請訊問證人即彩盒製造商從業人
    員丙○○，欲證明製作彩盒過程中所衍生之刀模費、版費等
    費用，於商業習慣上，均屬另行計付之事實。經查，證人丙
    ○○於本院準備程序中到庭結證略稱：製作彩盒過程中所需
    要之開模、製版費用，製造商須另行支付給下游之刀模、製
    版廠商，在一般商業習慣上，此部分之費用會由製造商另外
    向委託製作彩盒之客戶請款，不含在彩盒價格裡面，但也有
    業者因為景氣因素或其他原因，雙方約定不另計刀模費、版
    費，或約定訂製數量達一定數目就自行吸收刀模費、版費的
    情形，視個人的經營方式不同，都有可能發生等語（見本院
    94年5 月10日準備程序筆錄第2 至第3 頁）；依證人丙○○
    前開證述內容可知，在一般商業習慣上，製作彩盒過程中所
    衍生之刀模費、版費等費用，固屬另行計付，惟因個別業者
    經營方式之不同，亦有約定不另行計付之情形，即刀模費、
    版費於彩盒價格外另行計付之型態，並非業界必然之交易模
    式。本件兩造間關於刀模費、版費等費用之支付，於92年5
    月、12月等2 個月份，係約定於彩盒價格外另行計付，此項
    約定固符合前開證人丙○○所證述之一般商業習慣，惟兩造
    就其餘月份之系爭刀模費、版費等費用，縱如被上訴人所辯
    並未約定應另行計付，此亦與前開證人丙○○所證述之各種
    交易型態無違；從而，證人丙○○前開證述內容，亦不能憑
    以認定兩造就系爭刀模費、版費確有約定另行計付之事實。
  (五)至上訴人另依民事訴訟法第343 條、第344 條規定，聲請本
    院裁定命被上訴人提出商業帳簿、上訴人所交付之報價單、
    估價單、採購合約、發票、及被上訴人交易當年度營利事業
    所得稅申報書等文書，並主張：倘被上訴人拒不提出前揭文
    書，即應依民事訴訟法第282 條之1 、345 條等規定，認上
    訴人就前揭文書之主張或依該文書應證之事實為真實等情；
    惟查，前揭上訴人聲請命被上訴人提出之估價單、發票等，
    已據上訴人於原審自行提出，並無再命被上訴人重複提出之
    必要，而上訴人對於其所稱交付予被上訴人之「報價單」、
    「採購合約書」等，亦未能舉證證明確有上開文書之存在，
    自無從命被上訴人提出；再者，被上訴人既未支付系爭刀模
    費、版費，且業已將作為系爭刀模費、版費支出憑證之統一
    發票退還予上訴人，則被上訴人之會計簿冊、營利事業所得
    稅申報書等文書內容，自不可能有關於系爭刀模費、版費等
    項目之記載，且上開文書之內容，亦不足據以證明兩造間確
    有就系爭刀模費、版費約定另行計付之事實，顯無命被上訴
    人提出之必要；從而，上訴人前揭聲請及主張，自無足採，
    併予敘明。
  (六)綜上所述，本件上訴人所提出之前開證據方法，均無從證明
    兩造間就系爭刀模費、版費有約定於彩盒價格外另行計付之
    事實；上訴人主張被上訴人於訂製之彩盒價格外，應另行給
    付系爭刀模費、版費等費用云云，自屬無據，無從信實。
四、按當事人主張有利於己之事實者，就其事實有舉證之責任，
    民事訴訟法第277 條前段定有明文。次按民事訴訟如果係由
    原告主張權利者，應先由原告負舉證之責，若原告先不能舉
    證，以證實自己主張之事實為真實，則被告就其抗辯之事實
    即令不能舉證，或其所舉證據尚有疵累，亦應駁回原告之請
    求，最高法院17年上字第917 號著有判例可資參照。本件上
    訴人既未能證明兩造就系爭刀模費、版費等費用，確有約定
    應於彩盒價格外另行計付之事實，其依承攬之法律關係，請
    求被上訴人另行給付系爭刀模費、版費，自屬無據，不應准
    許。原審以上訴人之訴為無理由，判決駁回上訴人於原審之
    訴及假執行之聲請，核無違誤；上訴人上訴意旨指摘原判決
    不當，求予廢棄改判，為無理由，應予駁回。
五、本件事證已臻明確，兩造其餘攻擊防禦方法，核與判決結果
    無影響，爰不一一論述，附此敘明。
六、據上論結，本件上訴為無理由，依民事訴訟法第436 條之1
    第3項 、第449 條第1 項、第78條，判決如主文。
中　　華　　民　　國　　94　　年　　10　　月　　25　　日
                  民事第二庭  審判長法  官  林玫君
                                　　法  官  程怡怡
                                　　法  官  劉景宜
右正本證明與原本無異
不得上訴
中　　華　　民　　國　　94　　年　　10　　月　　25　　日
              　　            書記官  郭南宏
